【裁判字號】    95,上,126
【裁判日期】    951017
【裁判案由】    給付貨款
【裁判全文】
臺灣高等法院臺中分院民事判決           95年度上字第126號
上  訴  人  峻冠科技有限公司
法定代理人  丙○○
訴訟代理人  林開福  律師
複代理人兼  乙○○
送達代收人
被上訴人    通智科技股份有限公司
法定代理人  甲○○
訴訟代理人  張慶宗  律師
複  代理人  何孟育  律師
            丁○○
上列當事人間請求給付貨款事件，上訴人對於中華民國95年1月6
日臺灣臺中地方法院 93年度訴字第1788號第一審判決提起上訴，
本院於95年10月3日言詞辯論終結，判決如下：
    主  文
上訴駁回。
第二審訴訟費用由上訴人負擔。
    事實及理由
一、被上訴人通智科技股份有限公司主張：伊與上訴人峻冠科技
    有限公司（ KeenHigh Innovations Ltd.）之交易方式為上
    訴人接受國外客戶下單後，再下單予被上訴人，被上訴人接
    單後再通知伊設於中國大陸廣東省之生產工廠「通智電子塑
    膠文具廠」生產，並將原品由中國大陸廣東省或香港以航運
    運送至上訴人所指定交貨之國外客戶，此種交易模式為兩造
    所明知，並已往來多次。嗣後，上訴人依上開交易模式，分
    別於民國（下同） 93年3月5日、3月27日及4月2日向被上訴
    人訂購拉鍊袋，數量分別為4萬8000片（型號F33802）、2萬
    4840片（型號F29276）、5000片（型號F29378）及 2萬0880
    片（型號F2 9258），貨款共計美金8萬9694元，指定受貨人
    為美商Mead We stvaco公司，並約定貨款待成品裝船後60日
    以電匯給付（Payment:T/T 60 days from theonboard date
    ），被上訴人並分別於93年4月27日、6月1日、6月6日及6月
    13日，將貨品裝船運送至美國交付予美商Mead Westvaco 公
    司，而美商MeadWestvaco公司亦將本件交易之貨款匯入上訴
    人設於上海商業儲蓄銀行臺中分行帳號 00-00000 -0000000
    帳戶，豈料上訴人嗣後竟藉詞不願付款，經伊多次催促仍無
    回應，爰依買賣之法律關係，求為命上訴人給付被上訴人美
    金8萬9694元，及自起訴狀繕本送達上訴人翌日即 93年9月9
    日起至清償日止，按年息百分之 5計算之利息，並願供擔保
    請准宣告假執行之判決。
二、上訴人則以下列各點抗辯：
  (一)查90年間，被上訴人公司之法定代理人甲○○，除在台灣地
    區經營被上訴人公司，從事電子計算機產品之製造買賣業務
    外，其個人另在中國大陸地區投資「通智電子塑膠文具廠」
    ，生產PP塑膠文具製品。當時「通智電子塑膠文具廠」雖有
    設備，但無生產及管理人才，亦無國際級之客戶。甲○○因
    知悉訴外人江小端任職於專門製造銷售塑膠文具製品之三鈿
    實業股份有限公司，擔任協理一職，具有PP塑膠文具製品方
    面之專業與客源，故多方邀約江小端辭去現職與甲○○合作
    ，成立一新公司，由江小端負責接單與開發客戶，「通智電
    子塑膠文具廠」則負責生產製造。甲○○並要江小端為「通
    智電子塑膠文具廠」介紹生產與管理之人才，一起參與合作
    之方案。江小端應允，遂介紹其在三鈿實業股份有限公司之
    同事沈辛峰與陳昇廣至「通智電子塑膠文具廠」任職，當時
    甲○○曾允諾由「通智電子塑膠文具廠」提供設備、沈辛峰
    及陳昇廣負責「通智電子塑膠文具廠」之生產與管理、江小
    端負責接單與開發客戶，利潤由大家共享，遠期目標要將「
    通智電子塑膠文具廠」之PP部門獨立出來，成立一家新公司
    。在甲○○之邀約下，江小端遂辭去三鈿實業股份有限公司
    之協理一職，並於93年1月間在英屬維京群島（BritishVirg
    inIslands，簡稱BVI）成立「Keen High Inno vation Ltd
    」公司（代表人為江小端，以下簡稱「 Keen High,BVI公司
    」），全力投入與甲○○之合作事業。因「通智電子塑膠文
    具廠」在生產與管理有諸多缺失，且未取得國際級認證，故
    無法承作國際級公司之訂單。江小端為使「通智電子塑膠文
    具廠」能具有承作前開國際級公司訂單之資格，乃投入大量
    時間與金錢，往返大陸與香港10餘次，輔導「通智電子塑膠
    文具廠」通過 ITS、Wal-Mart、Disney等三項國際認證。在
    「通智電子塑膠文具廠」通過上開三項國際認證後，即具有
    承接任何公司訂單之資格，江小端遂將「 Keen High,BVI」
    公司所承接之訂單，即北美知名之文具進口商Meadwestvaco
    公司之訂單，自 93年3月起，分別轉下單予「通智電子塑膠
    文具廠」，即系爭訂單。詎料，「通智電子塑膠文具廠」取
    得上開三項國際認證，並獲得Meadwestvaco公司之訂單後，
    竟過河拆橋，悍然違約，於 93年4月23日向江小端表示其決
    定只做完手中之訂單，其他案子將不再處理，私下卻背著江
    小端與Meadwestvaco公司接洽，越過江小端，直接與Meadwe
    stvaco公司交易。因甲○○之違約行為，致江小端為「通智
    電子塑膠文具廠」所投注之金錢與心血，付之一炬，並損失
    Meadwestvaco公司此一國際級客戶，損害難以估計。江小端
    為使甲○○能夠出面商談賠償事宜，遂就「Ke en High,BVI
    」公司下予「通智電子塑膠文具廠」編號KHI03262、KHI032
    61、KHI04021訂單之貨款暫停給付。上情業經訴外人江小端
    於台灣台中地方法院檢察署 93年度偵字第19278號、94年度
    偵續字第 230號案件，供述甚詳。此外，曾參與江小端與甲
    ○○間合作協議之人，即訴外人沈辛峰，於94年度偵續字第
    230 號案件偵查時，亦曾到庭作證稱：伊係經江小端介紹而
    認識甲○○；甲○○曾與江小端、沈辛峰、陳昇廣有合作之
    協議，由甲○○出設備、陳昇廣與沈辛峰負責生產與管理、
    江小端負責接單，未來朝利潤中心的方式，利潤共享；江小
    端有帶客戶 Mead Westvaco公司的人員至「通智電子塑膠文
    具廠」輔導驗廠等語，足證江小端與甲○○間確實有合作之
    協議。由上開事實可知，江小端設立「 KeenHigh,BVI 」公
    司，從事接單及開發客戶，輔導「通智電子塑膠文具廠」通
    過國際認證，並將「 Keen High,BVI」公司所承接之訂單，
    即美商 Mead Westvaco公司之訂單，轉下單予「通智電子塑
    膠文具廠」，係為履行江小端與甲○○間之合作協議。系爭
    訂單之交易為甲○○與江小端間合作協議之一部分，對於系
    爭訂單係由「 Keen High,BVI」公司下單予「通智電子塑膠
    文具廠」，甲○○知之甚詳。上訴人公司之法定代理人丙○
    ○，固為江小端之配偶，惟從未曾參與江小端與甲○○之合
    作協議，更未曾介入系爭訂單之締約事宜，上訴人公司亦從
    未授權江小端代表或代理上訴人公司接洽系爭訂單。凡此均
    為甲○○所明知。此外，證人沈辛峰，於台灣台中地方94年
    度偵續字第 230號案件中到庭作證時，完全未提及上訴人公
    司、上訴人公司之法定代理人丙○○或被上訴人公司，此亦
    可證上訴人公司與被上訴人公司並未參與該等合作協議（包
    括系爭訂單之交易）。
  (二)江小端於93年1月間成立「Keen High,BVI」公司，並於同年
    2月2日應 Mead Westvaco公司之要求提供「Keen High, BVI
    」公司基本資料予 Mead Westvaco公司，以做為該公司之供
    應商，Mead Westvaco公司於同年3月間下單予「Keen High,
    BVI」公司，足證Mead Westvaco公司下單對象，確為「Keen
    High, BVI公司」，而非上訴人。Mead Westvaco公司給付貨
    款之對象亦為Keen High, BVI公司。 Keen High, BVI 公司
    已明確要求Mead Westvaco公司匯款至Keen High,BVI公司設
    於上海商業儲蓄銀行境外分行之帳戶（帳號：00-000-00000
    0000）。又查該售貨確認單之日期分別為 93年3月26日及同
    年4月1日，當時系爭貨款尚無紛爭，無作假之可能，足證Me
    ad Westvaco公司匯款之正確帳戶，應為Keen High,BVI公司
    設於上海商業儲蓄銀行境外分行之前揭帳戶無訛；而 Keen
    High,BVI公司亦已於93年4月19日開立發票予Mead Westvaco
    公司。 Mead Westvaco公司於93年7、8月間之所以將款項匯
    至上訴人公司設於上海商業儲蓄銀行台中分行之帳戶（帳號
    ：00-00000-0000000），乃因該公司之財務部門作業錯誤之
    故。經上訴人向Keen High, BVI公司查詢，該公司表示曾請
    Me ad Westvaco公司之業務人員聯絡財務部門更正匯款帳戶
    ，然Mead  Westvaco公司之業務部與財務部溝通不良，故財
    務部暫未更正匯款帳戶。上訴人公司本欲與Keen High, BVI
    公司結算，將匯錯之款項扣除相關費用後返還予Keen High,
    BVI 公司，但由於本件貨款糾紛尚未解決，被上訴人對上訴
    人假扣押、發支付命令、提起訴訟等，上訴人恐日後如遭不
    利判決，將遭受損失求償無門，故暫時未將款項返還，欲待
    本件訴訟判決確定後，視判決結果再與Keen High, BVI公司
    結算，惟上訴人並不因此成為系爭買賣契約之當事人。
  (三)系爭訂單係江小端與甲○○合作協議內容之一部分，且清楚
    載明下單者係英屬維京群島（BVI）之Keen High公司，下單
    之對象係中國大陸廣東省石排鎮谷下管理區之「通智電子塑
    膠文具廠」，足證系爭訂單交易之買受人確為「Keen High,
    BVI 」公司，出賣人確為「通智電子塑膠文具廠」，並非上
    訴人公司與被上訴人公司。姑不論該文具廠之組織型態為何
    ，然其與被上訴人公司為不同之主體，要為不爭之事實。又
    系爭訂單明確記載出賣人係「通智電子塑膠文具廠」，買受
    人係「 Keen High, BVI」公司。且系爭訂單之「INVOICE」
    （商業發票）均係由「通智電子塑膠文具廠」所開立，亦足
    證出賣人確係「通智電子塑膠文具廠」。又系爭訂單均係Ke
    en High, BVI之代表人江小端與大陸通智電子塑膠文具廠之
    業務人員許立明、許亞含接洽，所有訂單均係由江小端直接
    傳真至中國大陸予許立明、許亞含，此由系爭訂單均載明「
    To:Tonzex Electronic Plastic Station Manufactory」、
    「Shi Pai,Dong Guan,Guang Dong, China」、「Attn：Nan
    cy Hue（即許亞含）」或「 Attn：Sarly Hue（即許立明）
    」、並以手寫記載「To：許亞含/許立明」、「 To：許立明
    Fm：江小端」即明，此亦與證人江小端證稱「原告提證附表
    一是我經手的沒有錯，但是 Keen High BVI公司下單給大陸
    通智塑膠文具廠，並非被告與原告間之交易。」、「我是跟
    大陸通智的許立明、許亞含二位接洽」之證述相符。被上訴
    人亦不否認系爭訂單均在大陸，且係由大陸員工NANCY （即
    許亞含）與江小端接聯絡及確認訂單數量、出貨時間等細節
    ，足見證人歐淑珍證稱系爭訂單係由伊與江小端接洽，顯非
    事實。
三、原審判命上訴人應給付被上訴人美金8萬9694元，及自93年9
    月9日起至清償日止，按年息百分之5計算之利息，並依兩造
    聲請，分別為准、免假執行之宣告，上訴人聲明不服，求為
    判決：(一)原判決廢棄；(二)被上訴人在第一審之訴及假執行之
    聲請均駁回；(三)如受不利判決，願供擔保請准宣告免為假執
    行。被上訴人則求為判決駁回上訴。
四、本件被上訴人主張系爭買賣契約之法律關係存在於兩造之間
    ，上訴人則以前詞辯稱兩造均非系爭買賣契約之交易當事人
    ，是本件之主要爭點在於系爭買賣契約法律關係，是否存於
    兩造之間？如存在於兩造之間，被上訴人即得請求上訴人給
    付貨款。
  (一)按當事人互相表示意思一致者，無論其為明示或默示，契約
    即為成立；又當事人就標的物及價金互相同意時，買賣契約
    即為成立，民法第153條第1項、第345條第2項分別定有明文
    。又買賣契約並非要式契約，是買賣契約一經當事人就標的
    物及其價金互相同意者，買賣契約即為成立。再者，按由自
    己之行為表示以代理權授與他人，或知他人表示為其代理人
    而不為反對之表示者，對於第三人應負授權人之責任。但第
    三人明知其無代理權或可得而知者，不在此限，係民法第16
    9 條所明定。又，契約當事人之一方，約定由第三人對於他
    方為給付者，於第三人不為給付時，應負損害賠償責任，亦
    係民法第268條所明文規定。
  (二)上訴人實係本件交易之買方無誤，茲說明如下：
  (1)按民法第169條係為保護善意第三人而設，故本人有使第三
    人信以為以代理權授與他人之行為而與之交易，即應使本人
    負其責任。又此本人責任係指履行責任而言，並非損害賠償
    責任，故本人有無過失在所不問。（最高法院44年台上字第
    1424號判例參照）又，公司許他人以其公司名義為同一營業
    者，他人所經營之公司，固不因此而成為本公司之一部，惟
    其許他人使用自己公司名義與第三人為法律行為，即係民法
    第 169條所謂表示以代理權授與他人之行為，如無同條但書
    情形，對於第三人自應負授權人之責任。（最高法院45年台
    上字第 461號判例參照）上訴人雖以前揭情詞辯稱兩造均非
    系爭買賣契約之當事人，主張依本件交易訂單上之記載，買
    賣契約之當事人應為「通智電子塑膠文具廠」與設立於英屬
    維京群島之「 Keen High,BVI公司」云云。惟上訴人公司之
    法定代理人為丙○○，而設立於英屬維京群島之「KeenHigh
    ,  BVI公司」乃為其妻江小端所設立之境外公司，江小端且
    為上訴人公司之股東；又該二家公司除設立登記之地點不同
    外，其英文名稱相同，均為Keen High innovations Ltd.，
    此有上訴人公司之設立登記證（原審卷第 59頁）及「 Keen
    High, BVI公司」之設立登記證（原審卷第60頁）各1份在卷
    可稽；又本件交易訂單之上除有江小端之英文簽名外，其上
    記載之聯絡號碼、E-mail網址與上訴人刊登於網路上之廣告
    均屬相符，此亦有本件交易訂單 4紙（原審卷第10頁以下）
    、提單5紙（原審卷第 14頁以下）、上訴人公司在網路上所
    刊登之廣告1份（原審卷第 77頁）等附卷可參，則就交易之
    相對人而言，上訴人公司與「Keen High, BVI公司」二者究
    竟有何不同，純就外觀並不易分辨，若未言明，一般人實難
    認知上訴人公司與「Keen High, BVI公司」之差別所在，足
    見被上訴人主張伊不知「Keen High, BVI公司」為本件交易
    對象等語，當非虛構之語。雖上訴人謂在系爭買賣契約中，
    上訴人僅為「Keen High, BVI公司」在臺灣之代理商，負責
    代理該公司處理與廠商聯絡接洽等事宜，所有訂單均係由「
    Keen High, BVI公司」下單，故買方當事人應為「KeenHigh
    ,  BVI公司」云云，惟江小端既同時兼具上訴人公司之業務
    人員及「Keen High, BVI公司」之代表人身分，此由被上訴
    人所提出江小端名片，印製江小端為上訴人公司之人員（原
    審卷128頁），及江小端於原審自承原審卷43頁附表1（即上
    訴人與被上訴人交易明細表）是伊經手的無誤等語可以證明
    。（原審卷179頁）而江小端究竟以上訴人公司之名義或「
    Keen High, BVI公司」之名義與被上訴人交易，自負有誠實
    說明、明白揭示之義務；且本件交易係在國內接洽締結，此
    為兩造所不爭，則在常態情況下，一般人通常會認為交易之
    相對人為江小端所代表之上訴人公司，上訴人公司主張交易
    當事人為「 Keen High, BVI 公司」之非常態事實，自應負
    舉證之責，而本件上訴人所提之證據，均不足以證明被上訴
    人確實知悉「 Keen High, BVI 公司」始為與被上訴人交易
    之買方當事人，其所辯自不足採。
  (2)縱如上訴人公司主張江小端係代表「Keen High, BVI公司」
    與被上訴人為系爭交易，而非代表上訴人公司為之。然而，
    上訴人公司法定代理人丙○○為江小端之夫，江小端又經手
    上訴人公司與被上訴人交易，（見原審卷 43頁附表1訴人與
    被上訴人交易明細表）江小端又以上訴人公司職員自居，（
    見上開名片）且交易訂單之上除有江小端之英文簽名外，其
    上記載之聯絡號碼、E-mail網址與上訴人刊登於網路上之廣
    告均屬相符，則在常態情況下，一般人通常會認為交易之相
    對人為江小端所代表之上訴人公司，上訴人公司亦顯然同意
    江小端為上述行為，自應負表見代理之本人責任。
  (3)再者，本件被上訴人之交易聯絡單及發票之對象均為上訴人
    公司，此有被上訴人提出兩造間之聯絡單1份及發票影本3份
    在卷可按（原審卷第78至81頁）；又就兩造以同一模式往來
    之其他 3筆交易，上訴人曾開立該公司票據並以被上訴人為
    受款人，用以給付貨款予被上訴人，且該幾筆交易之相關訂
    單上亦皆有British Virgin Islands之字樣，此亦有被上訴
    人提出之7筆交易明細表1份（原審卷第 43頁）、支票影本3
    份及訂單、提單、送貨單各3份（原審卷第 44至52頁）可參
    ，又本件交易訂單之貨款，美商 Mead Westvaco公司皆已給
    付入上訴人之帳戶，此亦有上海商業儲蓄銀行台中分行93年
    10月8日（93）上台中業字第131號函覆原審所檢附之有關美
    商 Mead Westvaco公司之匯款交易憑證及電文資料在卷可考
    （原審卷第 100頁以下），雖上訴人就上開事證資料，以本
    件交易訂單上所載之付款辦法為貨款待成品裝船後60日以電
    匯給付「Payment:T/T 60 days from the on board date」
    ，惟被上訴人一再要求「 Keen High,BVI公司」必須於出貨
    前先交付以台灣之銀行為付款人之期票，否則不願出貨，因
    「 Keen High,BVI公司」並無支票，然又急於出貨，不得已
    只得由台灣代理商即上訴人先開立上開 3張支票以代墊部分
    貨款；及因美商 Mead West -vaco公司之財務部門發生錯誤
    ，未將貨款匯入「KeenHigh,BVI公司」之帳戶，而誤將貨款
    匯至上訴人設於上海商業儲蓄銀行台中分行帳號00-00000-0
    000000帳戶，且因上訴人於上海商業儲蓄銀行開戶時即須提
    供公司營利事業統一編號等資料，供上海商業儲蓄銀行存檔
    ，故上海商業儲蓄銀行通知上訴人有外匯存入之文件，即會
    出現上訴人之營利事業統一編號，此乃銀行外匯交易憑證之
    標準格式云云置辯，並提出「 Keen High,BVI公司」開立予
    美商Mead  Westvaco公司之訂貨確認單3紙及發票4張以佐其
    說（原審卷第61頁以下）。然而，上開上訴人所提之訂貨確
    認單3紙及發票4張，與本件交易之訂單相同，均由上訴人方
    面所出具，並未獲得交易相對人之確認，又如前述，因上訴
    人公司與「Keen High, BVI公司」使用相同之英文名稱及聯
    絡方法，就外觀而言，確足以使人混淆誤認交易對象，而依
    被上訴人及美商 Mead Westvaco公司所出具予上訴人之上開
    聯絡單及訂單觀之，被上訴人及美商 Mead Westvaco公司方
    面確均係以上訴人公司為交易對象，是本院自難以上開以「
    Keen High, BVI公司」為名義所單方面出具，而難以使交易
    相對人認知「Keen Hig h,BVI公司」方為交易主體之本件交
    易訂單3紙、訂單確認單 3紙及發票4張，而單就其上之文字
    記載，據以認定「 Keen High,BVI公司」始為系爭買賣契約
    之買方當事人。再上訴人上開關於為何會開立上訴人公司之
    支票用以支付被上訴人其他筆貨款及美商MeadWestvaco公司
    係誤將貨款匯入上訴人之帳戶，然何以至今未見美商MeadWe
    st  vaco公司向其追討云云等辯解，明顯與經驗法則及上開
    事證不符，自無從為有利於上訴人之認定。
  (三)被上訴人亦係本件交易之賣方，茲說明如下：
  (1)經查：證人即被上訴人之業務經辦人員歐淑珍於原審到庭具
    結證稱：本件交易之後續接洽工作，均是由我負責，這個交
    易我有跟丙○○、江小端接洽，接洽過程中，我只知道上訴
    人公司存在，不知道有「KeenHigh,BVI公司」存在，．．．
    在交易過程中，我有告知丙○○、江小端二人，「通智電子
    塑膠文具廠」是被上訴人的生產工廠，交易對象是被上訴人
    ，在交易過程中，我沒有看過「Keen High, BVI公司」為名
    義的資料等語。又證人江小端於原審準備程序時亦到庭具結
    證稱：被上訴人所提包括系爭買賣契約之 7筆交易均由我經
    手，但是係由「Keen High,BVI公司」下單給中國大陸之「
    通智電子塑膠文具廠」，並非被上訴人與上訴人間之交易，
    交易模式大致一樣，我是跟「通智電子塑膠文具廠」的許立
    明、許亞含二位接洽，從下單到付款過程中，只有在下單後
    ，被上訴人之法定代理人甲○○要求（有要脅意味）改變付
    款條件時，我才跟被上訴人之歐淑珍接洽付款事宜，‧‧‧
    ‧甲○○要求「Keen High, BVI公司」改變付款條件，由原
    來出貨60天付款，改變為出貨前兩個月開臺灣票付款，因為
    「Ke en High,BVI公司」並無臺灣票可以支付，所以委由上
    訴人開票予被上訴人歐淑珍，我有參與上訴人公司某些業務
    執行，主要是跟其他客戶e-mail等業務往來，內容都是訂單
    、交貨等事宜等語（原審卷179、180頁）。是依上開證人江
    小端之證詞，可知系爭買賣契約以及被上訴人所提之其他 3
    筆交易，確由證人江小端出面與被上訴人接洽訂約、交貨事
    宜，而證人歐淑珍除明確證稱其根本不知有「 Keen  High,
    BVI 公司」存在外，更證明在交易過程中，上訴人之法定代
    理人丙○○及江小端二人，亦均明知「通智電子塑膠文具廠
    」是被上訴人的生產工廠，交易對象為被上訴人，且本件上
    訴人起初並未否認被上訴人為本件交易之賣方當事人（原審
    卷第26頁以下、第56頁以下），嗣後始更易前詞，一併否認
    兩造均非本件交易當事人（原審卷第 107頁以下），其辯解
    未見一致，是否屬實，顯非無疑。
  (2)至於上訴人主張，被上訴人所提包括系爭買賣契約之 7筆交
    易係由「Keen High,BVI公司」下單給中國大陸法人「通智
    電子塑膠文具廠」，且係由江小端與「通智電子塑膠文具廠
    」之業務員許立明、許亞含二位接洽，從而，本件交易之賣
    方應為中國大陸法人「通智電子塑膠文具廠」云云。惟查：
    「通智電子塑膠文具廠」縱係中國大陸法人，與被上訴人係
    屬獨立之二法人，亦無礙於被上訴人對於上訴人約定由第三
    人代替自己支付之情形，此係民法第 268條之第三人給付契
    約（最高法院86年度台上字第1397號判決參照）。
  (3)上訴人又主張：90年間，被上訴人公司之法定代理人甲○○
    ，除在台灣地區經營被上訴人公司，從事電子計算機產品之
    製造買賣業務以外，其個人另在中國大陸地區投資「通智電
    子塑膠文具廠」，生產PP塑膠文具製品。當時「通智電子塑
    膠文具廠」雖有設備，但無生產及管理之人才，亦無國際級
    之客戶。甲○○因知悉訴外人江小端任職於專門製造銷售塑
    膠文具製品之三鈿實業股份有限公司，擔任協理一職，具有
    PP塑膠文具製品方面之專業與客源，故多方邀約訴外人江小
    端辭去現職與甲○○合作，成立一新公司，由江小端負責接
    單與開發客戶，「通智電子塑膠文具廠」則負責生產製造。
    甲○○並要江小端為「通智電子塑膠文具廠」介紹生產與管
    理之人才，一起參與合作之方案。江小端遂介紹其在三鈿實
    業股份有限公司之同事沈辛峰與陳昇廣至「通智電子塑膠文
    具廠」任職，當時甲○○曾允諾由「通智電子塑膠文具廠」
    提供設備、沈辛峰及陳昇廣負責「通智電子塑膠文具廠」之
    生產與管理、江小端負責接單與開發客戶，利潤由大家共享
    ，遠期目標係將「通智電子塑膠文具廠」之PP部門獨立出來
    ，成立一家新公司。在甲○○之邀約下，江小端遂辭去三鈿
    實業股份有限公司之協理一職，並於 93年1月間在英屬維京
    群島成立「 Keen High,BVI」公司，全力投入與甲○○之合
    作事業。故江小端設立「 Keen High,BVI」公司，從事接單
    及開發客戶，輔導「通智電子塑膠文具廠」通過國際認證，
    並將「 Keen  High,BVI」公司所承接之訂單，即美商 Mead
    Westvaco公司之訂單，轉下單予「通智電子塑膠文具廠」，
    係為履行江小端與甲○○間之合作協議。系爭訂單之交易為
    甲○○與江小端間合作協議之一部分，對於系爭訂單係由「
    Keen  High,BVI」公司下單予「通智電子塑膠文具廠」，甲
    ○○知之甚詳云云。惟查：被上訴人公司與美商MeadWestva
    co公司早有往來，於92年8月間，該公司更曾委請I.T.S認證
    公司前來被上訴人公司在大陸工廠進行認證（見原審卷 417
    至 424頁），上訴人公司稱江小端曾協助被上訴人公司在大
    陸工廠通過認證，被上訴人公司卻未支付報酬等情，顯與事
    實不符。另上訴人公司所舉之證人沈辛峰於台中地方法院檢
    察署94年度偵續字第 230號偵查案件中，結證稱其亦完全不
    知江小端設有 Keen High,BVI公司，（見外放之該卷宗影印
    卷 95年2月23日訊問筆錄）則苟如上訴人公司所辯，當時江
    小端與甲○○及沈辛峰等人欲合作共同成立一家新公司，沈
    辛峰豈有不知江小端設有 Keen High,BVI公司之理，益證上
    訴人公司所辯不足採。
  (4)上訴人公司另辯稱大陸通智電子塑膠文具廠有開立 INVOICE
    ，此即為國際貿易上之發票，苟大陸通智電子塑膠文具廠非
    法人，豈可能開立 INVOICE？惟查大陸就發票樣式，強行規
    範制式格式，有廣東增值稅專用發票影本 1張附卷可稽（原
    審卷416頁），大陸通智電子塑膠文具廠所開立INVOICE與大
    陸地區之上開發票樣式完全不同，足證該 INVOICE僅係被上
    訴人通知上訴人公司出貨之文件，並非發票。
  (5)上訴人提出訂購確認單主張接下美商 Mead Westvaco公司訂
    單者係Keen High,BVI公司並非上訴人，美商Mead Westvaco
    公司係作業錯誤始匯款至上訴人在上海商銀台中分行帳戶。
    惟美商 Mead Westvaco公司下單對象自始即為上訴人，江小
    端更在部分訂單上簽名（原審卷82頁），則上訴人嗣後竟提
    出所謂訂購確認單，實令人深感突兀，被上訴人於原審業已
    否認該等訂購確認單形式及內容之真實，上訴人迄今仍無法
    就該等訂單確認單之真實性詳加舉證，足見被上訴人辯稱係
    以 Keen High,BVI公司接單等情，自不足採信。且兩造交易
    後，出貨予美商 Mead Westvaco公司已有數次，豈有次次匯
    款錯誤情形發生？上訴人所辯，顯不符經驗法則及常理甚明
    。又依國際貿易慣例，為避免有洗錢疑慮，交易前雙方須確
    認匯款帳戶，一經確認後，除有重大事由外，不得任意更改
    ，此觀上海商業銀行台中分行 95年6月30日函覆本院表示：
    若有外匯存入峻冠科技有限公司（上訴人），本行於通知該
    公司有外匯存入之文件上會出現該公司之營利事業統一編號
    ，且為銀行外匯交易憑證之標準格式，匯入者於匯入款項時
    並未記載該公司之營利事業統一編號。（本院卷93頁）更可
    證明上訴人與美商ＭeadＷestvaco公司交易前，雙方即已確
    認貨款匯款帳號，絕無臨時變更匯款帳號甚或次次指定不同
    匯款帳號之可能。尤有甚者，上訴人發現美商ＭeadＷestva
    co公司匯款錯誤時，竟未立即以書面告知該公司，而任由該
    公司持續將貨款匯至上訴人在上海商銀台中分行帳戶，上訴
    人此舉實令人起疑，苟非交易當事人，美商ＭeadＷestvaco
    公司豈可能將貨款匯入上訴人在上海商銀台中分行帳戶高達
    6筆之多？對照美商Ｍead Ｗestvaco公司訂單，上訴人確係
    主導下訂單予被上訴人之全部事宜，至為灼然。
五、據此，雖然系爭買賣契約之訂單，係由證人江小端設立之境
    外「Keen High, BVI公司」下單予被上訴人設於中國大陸之
    生產工廠「通智電子塑膠文具廠」，惟上訴人既已知「通智
    電子塑膠文具廠」僅係被上訴人之大陸生產工廠，且系爭買
    賣契約亦由上訴人之業務人員江小端代表上訴人出面與被上
    訴人接洽交易，被上訴人乃認知上訴人為交易相對人，而上
    訴人亦無從舉證證明被上訴人確實知悉江小端非代表上訴人
    與被上訴人交易，而係以其自行設立之境外「Keen High ,
    BVI 公司」與被上訴人為本件交易，以及一般人難以知悉與
    上訴人公司名稱、電話、E-mail等外在表徵均相同之「Keen
    High,BVI公司」為不同之交易主體等情，按訂立契約當時之
    客觀事實、經濟目的及交易上之習慣，本於經驗法則，及斟
    酌表見代理規範而為判斷，堪信被上訴人主張系爭買賣契約
    存在於兩造之間等語，應為實在可信；縱然被上訴人主張系
    爭買賣契約存在於兩造之間一事，有所疑義，上訴人亦難脫
    免應負本人之責。
六、綜上所述，被上訴人依買賣契約之法律關係，請求上訴人給
    付美金 8萬9694元，及自起訴狀繕本送達上訴人之翌日即93
    年 9月9日起至清償日止，按年息百分之5計算之遲延利息，
    為有理由，應予准許。原審為上訴人敗訴之判決，並依兩造
    聲請分別為准、免假執行之宣告，經核於法並無不合。上訴
    論旨求予廢棄改判，為無理由，應予駁回。
七、本判決之基礎已臻明確，兩造其餘攻擊防禦方法及舉證，經
    審酌後，核與判決無影響，爰不一一論述，併此敘明。
八、據上論結，本件上訴為無理由，依民事訴訟法第449條第1項
    、第78條，判決如主文。
中    華    民    國    95    年    10    月    17    日
                    民事第三庭審判長法  官   陳照德
                                    法  官   蔡王金全
                                    法  官   曾謀貴
以上正本係照原本作成。
如對本判決上訴，須於收受判決送達後二十日內向本院提出上訴
書狀，其未表明上訴理由者，應於提出上訴後二十日內向本院提
出上訴理由書 (須按他造人數附具繕本)。
上訴時應提出委任律師為訴訟代理人之委任狀。具有民事訴訟法
第四百六十六條之一第一項但書或第二項之情形為訴訟代理人者
，另應附具律師及格證書及釋明委任人與受任人有該條項所定關
係之釋明文書影本。
                                    書記官   李妍嬅
中    華    民    國    95    年    10    月    17    日
                                                      Ｄ


司法院資訊處製作；財團法人民間司法改革基金會備份。
